臺灣高雄地方法院民事裁定
109年度消債清字第45號
聲  請  人  劉芳華（原名劉淑媛）
0000000000000000

0000000000000000

代  理  人  何明諺律師
上列當事人因消費者債務清理事件聲請清算，本院裁定如下：
    主  文
聲請人劉芳華（原名劉淑媛）自中華民國一百零九年七月七日下
午四時起開始清算程序。
命司法事務官進行本件清算程序。
    理  由
一、聲請意旨略以：伊無力清償債務，曾依中華民國銀行公會會
    員辦理消費金融案件無擔保債務協商機制請求共同協商債務
    方案成立，約定自民國95年9月起，分180期，年利率4％，每
    月清償新臺幣（下同）20,114元，然勉為償還數期後仍不得
    已毀諾。又伊未經法院裁定開始更生程序或許可和解或宣告
    破產，爰聲請清算等語。
二、按債務人不能清償債務或有不能清償之虞者，得依本條例所
    定更生或清算程序，清理其債務；債務人對於金融機構負債
    務者，在聲請更生或清算前，應向最大債權金融機構請求協
    商債務清償方案，或向其住、居所地之法院或鄉、鎮、市、
    區調解委員會聲請債務清理之調解；自債務人提出協商請求
    之翌日起逾30日不開始協商，或自開始協商之翌日起逾90日
    協商不成立，債務人得逕向法院聲請更生或清算；債務人於
    法院裁定開始更生程序或許可和解或宣告破產前，得向法院
    聲請清算；法院開始清算程序之裁定，應載明其年、月、日
    、時，並即時發生效力；法院裁定開始更生或清算程序後，
    得命司法事務官進行更生或清算程序；必要時，得選任律師
    、會計師或其他適當之自然人或法人1人為監督人或管理人
    ，消費者債務清理條例（下稱消債條例）第3條、第151條第
    1項、第153條、第80條前段、第83條第1項、第16條第1項分
    別定有明文。
三、經查：
  ㈠聲請人於95年間協商成立後，繳納數期即未行繳款，最大債
    權銀行安泰銀行於96年5月報送毀諾（見本案卷第16頁以下
    ，安泰銀行陳報狀暨協議書等），而聲請人稱96年間薪資僅
    有21,000元，扣除個人生活費後已無履行協商方案可能（見
    本案卷第25頁），債權人安泰銀行則未提出聲請人申請上開
    協商時曾提出之收入等相關證明，如依勞工保險被保險人投
    保資料表所示，聲請人於96年1月自妝麗池國際企業有限公
    司（投保薪資21,000元）退保後，迄至同年12月始再加保於
    高雄市網路技術工會（見調解卷第16頁），是銀行通報毀諾
    時即96年5月，聲請人並未受雇任何公司或商號而投保勞保
    ，以其工作狀況非屬固定，縱以聲請人斯時收入為21,000元
    ，扣除個人必要生活費用後顯已無法負擔每月20,114元之還
    款金額，堪認聲請人因收入不豐，無法持續支應必要生活開
    支及協商款項，而確有不可歸責於己之事由，致履行原協商
    條件有所困難。
  ㈡次查，聲請人於106年至108年度申報所得均為0元，名下無財
    產，勞工保險投保於高雄市攤販職業工會，投保薪資為27,6
    00元，另有遠雄人壽1張保單解約金95,999元、中國人壽1張
    保單解約金40,974元（保單借款餘額64,313元）、台灣人壽
    1張保單解約金2,500元、全球人壽1張保單解約金2,785元及
    富邦人壽5張保單解約金共104,259元（其中1張已扣除保單
    借款50,981元），另有1張富邦人壽保單於108年4月3日解約
    領取1,754元。又聲請人於107年1月間患左腕挫傷及右肩肌
    腱拉傷，自陳雙手經常性無力、無法負重，聲請清算前2年
    內均為家庭主婦，無業無收入，生活所需費用由配偶王耀輝
    每月提供8,000元，未領取社會局補助，成年長女王楓茜未
    給付聲請人扶養費等情，有財產及收入狀況說明書（109年
    度司消債調字第30號卷，下稱調解卷，第4頁）、財團法人
    金融聯合徵信中心前置協商專用債權人清冊（調解卷第8至9
    頁）、信用報告（調解卷第11頁）、財政部高雄國稅局106
    年及107年度綜合所得稅各類所得資料清單及總歸戶財產查
    詢清單（調解卷第12至14頁）、勞工保險被保險人投保資料
    表（調解卷第15至16頁）、高雄市政府社會局社會福利資訊
    料查詢表（本案卷第11至13頁）、富邦人壽保險股份有限公
    司陳報狀（本案卷第14至15頁）、遠雄人壽保險股份有限公
    司書函（本案卷第20至21頁）、中國人壽保險股份有限公司
    函（本案卷第22至23頁）、台灣人壽保險股份有限公司函（
    本案卷第24頁）、債權人清冊（本案卷第27至28頁）、戶籍
    謄本（本案卷第29頁）、商業保險投保資料查詢結果表（本
    案卷第36頁）、全球人壽保險股份有限公司函（本案卷第38
    至39頁）、108年度稅務電子閘門財產所得調件明細表（本
    案卷第68頁）、王耀輝出具資助切結書（本案卷第81頁）、
    病歷記錄單（本案卷第83至84頁）、診斷證明書（本案卷第
    85頁）在卷可參。故本院審酌上情，認為核算聲請人目前償
    債能力之基礎以每月8,000元為基準。
  ㈢關於聲請人個人日常必要支出部分，按債務人必要生活費用
    ，以最近1年衛生福利部或直轄市政府所公告當地區每人每
    月最低生活費1.2倍定之，消債條例第64條之2第1項定有明
    文。查衛福部社會司所公告109年度高雄市最低生活費為13,
    099元，其1.2倍為15,719元，又該最低生活費用之標準，係
    照當地最近1年平均每人消費支出60％訂定，依其基準之家庭
    收支調查報告調查表格式所示有關經常性支出之調查項目，
    包括利息支出、食品、衣著、房租及水費、電費、醫療保健
    、交通、娛樂、教育等，已涵蓋聲請人所陳報之支出項目；
    因聲請人陳稱由配偶王耀輝承租房屋與其共同居住，每月房
    租7,500元由配偶繳納，未領取租金補助，此有租賃契約書
    （承租人為王耀輝）及高雄市政府都市發展局函在卷可稽（
    本案卷第49至51頁、本案卷第61頁），故於計算聲請人個人
    每月必要生活費時，即應自前開已包括聲請人居住費用在內
    ，扣除相當於房租支出所佔比例約24.36%，避免重複計列費
    用，則扣除居住費用後，聲請人每月必要生活費為11,890元
    【計算式：15,719－（15,719×24.36%）＝11,890】。
  ㈣綜上所述，以聲請人現每月收入僅有配偶給付之8,000元，扣
    除個人必要生活費後，已無餘額，惟聲請人於調解程序陳稱
    配偶願意代其清償每月2,000元（見調解卷第96頁），而聲
    請人目前負債總額為9,550,036元（參調解卷第38頁以下，
    包含：臺灣土地銀行、上海業儲蓄銀行、台北富邦銀行、國
    泰世華銀行、匯豐銀行、新光銀行、聯邦銀行、遠東銀行、
    元大銀行、永豐銀行、玉山銀行、日盛銀行、安泰銀行、中
    國信託銀行、良京實業公司、富邦資產公司、滙誠第一資產
    公司、新光行銷公司），扣除保險解約金計160,117元，以
    聲請人每月清償2,000元計算，需約391年【計算式：（9,55
    0,036－160,117）÷2,000÷12≒391.2】始能清償完畢，堪認聲
    請人確有不能清償債務之情事，則聲請人向本院聲請清算，
    應予准許，爰命司法事務官進行本件清算程序。
四、依消債條例第11條第1項、第83條第1項、第16條第1項，裁
    定如主文。
中　　華　　民　　國　　109 　年　　7 　　月　　7 　　日
                  民事庭　法　官　  賴寶合
以上正本係照原本作成。
本裁定不得抗告。
中　　華　　民　　國　　109 　年　　7 　　月　　7 　　日
                          書記官    胡美儀